# 关于联营合营的区别

提问人：dearzrx 时间：2023-05-18 16:05:26
请教陈版和各位朋友，如何区分联营合营：根据CPA教材，合营企业的定义：
合营安排是指一项由两个或两个以上的参与方共同控制的安排。合营安排的主要特征包括：一是各参与方均受到该安排的约束；二是两个或两个以上的参与方对该安排实施共同控制。任何一个参与方都不能够单独控制该安排，对该安排具有共同控制的任何一个参与方均能够阻止其他参与方或参与方组合单独控制该安排。
判断 1 ：根据上述定义，对于各投资方来说，对合营企业都是用权益法核算，不存在谁能够并表的情况（根据任何一个参与方都不能够单独控制该安排判断）。
案例 1 ：甲乙丙三方，分别持有丁公司50,30,20股权（股权和表决权比例相同，下同），都具有重大影响。协议约定，相关决议需要80%以上表决通过。这里三方单独都无法实现控制，但甲乙合起来可以控制，且是唯一的控制组合（关于唯一有疑问，在下面问），因此：
案例 1 的问 1 ：丁公司对于甲乙来说是合营，判断依据：不存在单一控制方，且两个或两个以上的参与方对该安排实施共同控制，即甲乙组合能够控制。
案例 1 的问 2 ：丁公司对丙来说是联营，判断依据：丙方与其他两方的组合都不能形成控制，即满足联营定义中的但并不能控制或与其他方一起共同控制这些政策的制定。（虽然甲乙丙合起来，一定能够控制，看上去符合合营的定义。但感觉合营这个条款具有兜底性质，在能够适用联营，就用联营）
请问（不正确的话辛苦帮忙纠正）：
判断 1 是否正确；案例 1 的问 1 和问 2 是否正确。尤其不理解两个或两个以上的参与方对该安排实施共同控制这句话，按照这个意思，把所有投资者加起来总能够控制（两个以上，这里没有上限），因此合营企业实际上是兜底？
问 3 ：（与案例 1 的问 2 有关联，跟下面的判断 2 可能也有点关系）：有看到贴在说，判断合营时，需要考虑唯一组合，即案例一只有甲乙组合能够控制，甲丙和乙丙组合都不能控制，这种情况才是合营企业。查了准则，确实有提到如果存在两个或两个以上的参与方组合能够集体控制某项安排的，不构成共同控制。。。如果表决改为60%通过，则甲乙或甲丙都能控制，这就不叫共同控制。这种情况下，丁公司是甲乙丙的联营。）问 3 这样理解是否正确？
联营的定义：
联营企业投资，是指投资方能够对被投资单位施加重大影响的股权投资。重大影响，是指投资方对被投资单位的财务和生产经营决策有参与决策的权力，但并不能控制或与其他方一起共同控制这些政策的制定。
判断 2 ：根据不能控制或与其他方一起共同控制，也就意味着只有两种可能。第一种：其中一方可以单独控制，因此不需要再讨论跟其他方一起控制的情况。这种情况反而简单，就是其中一方并表，剩下的各方投资者直接将被投资公司作为联营企业。比如案例 1 ，如果协议约定50%表决权即可通过，则甲可以单独控制丁公司，并表丁公司。
丁公司是乙丙公司的联营公司（虽然乙丙公司合计表决权50%，也可以控制丁公司，但甲可以单独控制导致不满足任何一个参与方都不能够单独控制该安排，所以这里是联营公司，而不是合营公司）。第二种：上述问 3 相关的，即各方都不能单独控制，且存在多个集体组合能够控制（即不构成共同控制），这种情况也是联营请问：判断 2 是否正确。
案例 2 ：甲乙丙三方合作项目，共同开发，三方持股比例和表决权相等，均为约33.3%。约定所有事项需要一致表决通过方可生效。这种情况属于合营，不属于联营。因为甲乙丙三方联合可以控制项目，且只有一个组合，因此符合共同控制的定义，即合营企业。这里不符合联营定义中的：不能与其他方一起共同控制（甲乙丙三方组合在一起，可以共同控制）。案例 2 这样理解正确吗

回答人：chenyiwei
案例 1 ：
判断 1 、 2 基本合理。“两个或两个以上的参与方对该安排实施共同控制”应当是指一个最小的控制权组合，一方面，该组合是固定的、唯一的；另一方面，该组合中任何一方都具有有效的否决权，不具有否决权的投资者不能加入这个组合。因此“按照这个意思，把所有投资者加起来总能够控制（两个以上，这里没有上限），因此合营企业实际上是兜底”的理解是不恰当的。
问 3 ：可以这样理解。
下文关于联营，你的两个理解基本合理。